【裁判字號】    98,上易,585
【裁判日期】    980929
【裁判案由】    恐嚇
【裁判全文】
臺灣高等法院臺南分院刑事判決         98年度上易字第585號
上  訴  人  臺灣臺南地方法院檢察署檢察官
被      告  乙○○
上列上訴人因被告恐嚇案件，不服臺灣臺南地方法院98年度易字
第656號中華民國98年7月8日第一審判決（起訴案號：臺灣臺南
地方法院檢察署98年度偵字第5146號），提起上訴，本院判決如
下：
    主  文
原判決撤銷。
乙○○以加害生命、身體之事，恐嚇他人致生危害於安全，處
拘役貳拾日，如易科罰金，以新台幣壹仟元折算壹日。
    事  實
一、乙○○因積欠丁○○房租，經丁○○偕同友人甲○○於民國
    98年2月19日上午10時30分許，至臺南市安南區○○○道○段
    600號興國管理學院乙○○經營之學校餐廳，向乙○○催討
    ，乙○○帶丁○○至該學校餐廳外洽談時，乙○○竟基於以
    加害生命、身體之事恐嚇他人之犯意，以台語向丁○○恫嚇
    稱：伊是流氓世家，槍砲都有，伊準備好等你等語，向丁○○恐嚇，致丁○○心生畏懼而危害於其安全。
二、案經告訴人丁○○訴由臺南巿警察局第三分局報請臺灣臺南
    地方法院檢察署檢察官偵查起訴。
    理  由
一、按「被告以外之人於審判外之陳述，雖不符前4條之規定，
    而經當事人於審判程序同意作為證據，法院審酌該言詞陳述
    或書面陳述作成時之情況，認為適當者，亦得為證據。」、
    「當事人、代理人或辯護人於法院調查證據時，知有第159
    條第1項不得為證據之情形，而未於言詞辯論終結前聲明異
    議者，視為有前項之同意。」，刑事訴訟法第159條之5第1
    、2項分別定有明文。查與本案相關之證人即告訴人丁○○
    、證人甲○○等人分別於警詢及檢察官偵查時之證述，固均
    屬刑事訴訟法第159條第1項之傳聞證據，但於本院審理時經
    分別提示或併朗讀要旨，而檢察官及被告於本院言詞辯論終
    結前就上開供述證據之證據能力均未聲明異議，且上開供述
    證據均係依正當法定程序取得，本院審酌該言詞陳述或書證
    作成時之情況，認屬適當，揆諸上開規定，自得作為證據，
    合先敘明。
二、訊據被告堅決否認有以言詞恐嚇告訴人之犯行，辯稱：98年
    2月19日當天告訴人丁○○和其友人確有到興國管理學院伊
    經營之餐廳內向伊催討房租，告訴人丁○○等人一進到餐廳
    內，就開始大小聲，伊有跟告訴人丁○○說伊並沒有欠告訴
    人丁○○錢，因同年月5日，伊太太戊○○已有為了租屋一
    事與里長一同協調過，伊付的房租可以住到3月9日，如果3
    月9日之後還沒有找到房子才要再補繳租金，所以伊主觀上
    認為伊並沒有欠告訴人丁○○租金，也沒有向告訴人丁○○
    說「伊是流氓世家，槍砲都有，準備好等你」這句話，當天
    是因為告訴人丁○○說錢莊的人都在找伊，叫伊小心點，伊
    才會說伊又沒有欠錢，縱使告訴人丁○○找流氓來，有槍、
    有砲都沒關係等語。
三、經查：
（一）被告確有以台語向丁○○恐嚇稱：伊是流氓世家，槍砲都
      有，伊準備好等你等語，致丁○○心生畏懼而危害於其安
      全，已據告訴人丁○○於警詢及原審偵查中指證明確（見
      警卷第4頁、偵查卷第8頁、原審卷第23頁）指證在卷，更
      在本院結證明確（見本院卷第36頁），核與目擊證人甲○○分別於警詢、原審偵審中之證述相符，且告訴人丁○○
      98年2月19日被恐嚇之同日即到轄區派出所報案，有臺南
      巿警察局第三分局安佃派出所受理各類案件紀錄表在卷可
      憑（見警卷第7頁）。查被告如無上開恐嚇告訴人之言詞
      ，告訴人何以會於同日即向轄區派出所報案之理，是被告
      空言否認犯罪，並不可採，其犯行洵可認定。
（二）被告固辯稱：伊自95年9月起向丙○○承租台南市○○路
      64號房屋1棟，月租新台幣（下同）8千元。伊在97年12月
      份的月租慢了一點時間給他，丙○○就帶人到興國管理學
      院伊經營的早餐部向伊要租金。但在98年2月5日已經里長
      協調以伊先前交付之押租金抵租金後，伊可住到98年3月9
      日，故伊當時沒欠告訴人租金等語（參見本院卷第23頁）
      。查被告確以其妻戊○○名義自95年9月10日起向告訴人
      丁○○承租上開地址之房屋一棟，原承租期限至96年9月9
      日止，被告於承租時並有繳交1萬5千元之押租保證金，此
      為被告及告訴人所承認，並有告訴人丁○○提出之上開房
      屋租賃契約書影本在卷可證（原審卷第48-51頁）。又於
      本案發生前之98年2月5日，被告之妻會同里長與告訴人丁○○就上開租屋爭議及房租給付之方式進行過協調，協調
      之內容是：甲方（指被告及其妻）決定不再承租，將房屋
      交還於乙方（指告訴人），乙方同意甲方以押租金1萬5千
      元抵扣未繳之房租，於3月9日將房屋遷移還於乙方…甲方
      若在3月9日來不及搬遷，須再補租金予乙方等情，業經證
      人丁○○、證人即被告之妻黃連珠於原審證述明確（參見
      原審卷第25、29頁），並有被告提出之協調書影本在卷可
      稽（原審卷第12頁）。是被告確未按期繳付98年12月份之
      租金，係經協調後以押租金抵租金甚明。另證人丁○○於
      本院結證稱：「（審判長問：你去找被告之前是否已經過
      里長協調你們的租金之事情？）有經過里長協調過沒有錯
      。（你當天去找被告，做什麼事情？）98年2月5日有經過
      里長協調，本來說2月17日要給我租金，若是沒有給我的
      話，98年3月9日就要搬家，結果我在2月17日去被告家，
      被告太太戊○○不在家，所以我2月19日才到興國管理學
      院餐廳部要去找他們二夫妻。（你去找他們二夫妻做何事
      情？）他們二夫妻答應說要在2月19日要給我錢，假如沒
      有給我錢的話，就視為不定期的租賃，所以我才特別找甲○○去作證。」等語（見本院卷第37-38頁）。經查，被
      告以其妻戊○○名義自95年9月10日起向丁○○承租上開
      地址之房屋一棟，原承租期限至96年9月9日止，雙方未再
      定書面契約，而被告仍繼續為租賃物之使用並給付租金，
      依民法第451條規定已視為不定期限之租賃，是證人丁○○於本院證稱：98年2月5日有經過里長協調，本來說2月
      17日要給伊租金，若是沒有給的話，98年3月9日就要搬家
      ，但伊在2月17日去被告家，沒遇到被告夫妻，所以才於2
      月19日至興國管理學院餐廳部去找被告夫妻。因被告夫妻
      答應說要在2月19日要給伊錢，假如沒有給伊錢的話，就
      視為不定期限的租賃，所以伊才特別找甲○○去作證等語
      ，經核確屬合法合情。是被告辯稱案發當時並無積欠告訴
      人租金，無本案恐嚇犯行云云，並不足採。
四、核被告所為係犯刑法第305條之恐嚇危害安全罪。原審疏未
    詳查，竟認不能證明被告犯罪，而判決被告無罪，為有未當
    ，檢察官上訴指摘原判決為不當，自屬可採，應由本院將原
    判決撤銷改判，以期適法。爰審酌被告與告訴人係承租人、
    出租人關係，被告未按期繳租，承租人去催繳，竟出言恐嚇
    等兩造之身分、地位、犯罪情節及被告犯罪後之態度等一切
    情狀，量處拘役20日，並諭知易科罰金之折算標準。
據上論斷，應依刑事訴訟法第369條第1項前段、第364條、第299
條第1項前段，刑法第305條、第41條第1項，刑法施行法第1條之
1，判決如主文。
本案經檢察官林炎昇到庭執行職務。
中    華    民    國    98    年    9     月    29    日
                  刑事第一庭    審判長法  官  黃崑宗
                                      法  官  陳顯榮
                                      法  官  王明宏
以上正本證明與原本無異。
不得上訴。
                                      書記官  黃全忠
中    華    民    國    98    年    9     月    29    日
附錄本判決論罪科刑法條全文
中華民國刑法第305條：
以加害生命、身體、自由、名譽、財產之事，恐嚇他人致生危害
於安全者，處2年以下有期徒刑、拘役或3百元以下罰金。


司法院資訊處製作；財團法人民間司法改革基金會備份。
